【裁判字號】    89,訴,675
【裁判日期】    890927
【裁判案由】    遺棄等
【裁判全文】
臺灣彰化地方法院刑事判決                          八十九年度訴字第六七五號
    公  訴  人  臺灣彰化地方法院檢察署檢察官
    被      告  甲○○
右列被告因過失致死案件，經檢察官提起公訴 (八十九年度偵字第三七００號)，本
院判決如左：
    主  文
甲○○因過失致人於死，處有期徒刑捌月；又駕駛動力交通工具肇事，致人死傷而逃
逸，處有期徒刑柒月；應執行有期徒刑壹年貳月。
    事  實
一、甲○○於民國八十九年三月十日晚上十時許，駕騎車牌號碼ＱＳ─八二七五號自
    用小客車，沿彰化縣員林鎮○○路由西往東方向行駛，行經員東路與成功東路閃
    光號誌交叉路口時，應注意車前狀況，隨時採取必要安全措施，並減速慢行作隨
    時停車之準備，而依當時情形又無不能注意之情事，竟疏於注意及此，而貿然於
    路口以高速行駛，適乙○○駕駛ＴＮＱ─八九一號機車，後載其妻黃吳阿春，沿
    成功東路由南往北行經該路口而遭撞及，致機車人、車倒地，乙○○夫婦雙雙受
    傷（乙○○傷害部份未據告訴），甲○○肇事後竟加速逃逸。嗣黃吳阿春經送醫
    後延至翌日（即同年三月十一日）凌晨三時二十五分因顱內出血不治死亡。
二、案經臺灣彰化地方法院檢察署檢察官據報相驗自動檢舉偵查起訴。
    理  由
一、右開事實，業據被告甲○○於偵查、本院審理中坦承不諱，核與證人丙○○於警
    訊中證述之情節相符，又有交通事故調查報告表（一）（二）附卷可稽，另本件
    車禍被害人黃吳阿春因此受傷死亡，亦經臺灣彰化地方法院檢察署檢察官督同檢
    驗員相驗屬實，製有相驗筆錄、相驗屍體證明書、驗斷書在卷可憑。按駕駛人應
    注意車前狀況，隨時採取必要安全措施，及汽車行駛誌交叉路口，應遵守交通號
    誌之指示行車，此道路交通安全規則第九十條、第九十四條第三項分別定有明文
    ，被告駕車自應注意上述道路交通安全規定，又參諸附卷之交通事故調查報告表
    （一）所載，本件肇事時、地之天候、路況皆良好，則肇事彼時，被告亦無不能
    注意之情事，渠竟疏未注意及此，而貿然於路口高速行駛因而肇事，被告之駕車
    失當行為，顯有過失甚明。再如上開臺灣彰化地方法院檢察署檢察官相驗所見，
   被害人黃吳阿春確因本件車禍，顱內出血致死，故被告過失駕車肇事行為，與被
    害人之死亡結果間，自具有相當因果關係，被告犯行堪以認定。
二、核被告所為係犯刑法第二百七十六條第一項之過失致死罪，及第一百八十五條之
    四之肇事逃逸罪。又所犯上開二罪，方法各別，罪名復異，應分論併罰之。爰酌
    被告事後業與被害人家屬達成和解，有彰化縣員林鎮調解委員會調書一紙附卷可
    按、犯罪之手段、所生之危害及犯罪後坦承犯行之態度等一切情狀，量處如主文
    所示之刑，並定其應執行之刑，以示懲儆。
三、公訴意旨另以: 被告肇事後旋逃逸，遺棄因車禍受傷無自救力之被害人乙○○、
    黃吳阿春於不顧，黃吳阿春經送醫後延至翌日（即同年三月十一日）凌晨三時二
    十五分因顱內出血不治死亡。因認被告另涉有刑法第二百九十四條第二項之遺棄
    致死罪嫌。
四、按犯罪事實應依證據認定之，無證據不得推定其犯罪事實，又不能證明被告犯罪
    者，應諭知無罪之判決，刑事訴訟法第一百五十四條、第三百零一條第一項分別
    定有明文。次按事實之認定，應憑證據，如未能發現相當證據，或證據不足以證
    明，自不能以推測或擬制之方法，為裁判基礎（最高法院四十年台上字第八十六
    號判例參照）。又認定犯罪事實，所憑之證據，雖不以直接證據為限，間接證據
    亦包括在內，然無論直接或間接證據，其為訴訟上之證明，須於通常一般之人均
    不致於有所懷疑，而得確信其為真實之程度者，始得據為有罪之認定，倘其證明
    尚未達到此一程度，而有合理之懷疑存在時，即無從為有罪之認定（最高法院七
    十六年台上字第四九八六號判例參照）。
五、再按，刑法第二百九十四條第二項之遺棄致死罪，其成立須被告之遺棄行為與被
    害人之死亡結果間有因果關係為必要，此觀該條法文自明。經查，證人丙○○於
    警訊及本院審理中證稱: 伊看到車禍後發現被告逃逸即馬上報警處理，約十多分
    鐘後救護車趕到，救護車到達時有說找不到地方故略有耽擱等語；嗣救護車趕到
    後先送員林鎮伍倫綜合醫院急救，再轉送彰化市秀傳紀念醫院，本院再函詢被害
    人黃吳阿春首先到達急救之伍倫綜合醫院，有關被害人黃吳阿春之當時到院之情
    形，該醫院函覆並檢附病歷摘要影本: 依被害人當時之生命跡象為血壓１２２／
    ７８、脈搏９６、呼吸２０、體溫３６；呈昏迷狀態，作Ｃ－Ｔ顱內出血、昏迷
    指數三分，可能與提前到院求診關係不大等語；由上情足徵證人丙○○幾於第一
    時間內報警，且其依不任意移動傷患、等待專業救護人員到達之一般救護方法處
    理，而被害人到伍倫綜合醫院時，縱提前到院，因生命跡象微弱、顱內出血嚴重
    ，恐仍救治無功，故易作被告縱未為遺棄，立刻報警處理、求救，亦難認被害人
    黃吳阿春即可免於不治亡故，是被告之遺棄行為與被害人黃吳阿春之死亡結果間
    ，尚難確認其因果關係存在，其此部分犯罪即屬不能證明，依上揭判例所示，無
    從判命被告應負刑法第二百九十四條第二項之遺棄致死罪刑責，原應諭知被告無
    罪之判決，惟公訴人認被告此部分罪嫌與上開論罪科刑之同法第一百八十五條之
    四之肇事逃逸罪有想像競合犯之裁判上一罪關係，爰不另為無罪之諭知。
據上論斷，應依刑事訴訟法第二百九十九條第一項前段，刑法第二百七十六條第一項
、第一百八十五條之四、第五十一條第五款，罰金罰鍰提高標準條例第一條前段，判
決如主文。
本案經檢察官黃鼎鈞到庭執行職務。
中    華    民    國    八十九    年      九      月        二十七      日
                                臺灣彰化地方法院刑事第一庭
                                    法      官  吳俊螢
右正本證明與原本無異。
如不服本判決，應於送達後十日內向本院提出上訴狀(須附繕本)。
告訴人或被害人對於判決如有不服具備理由請求檢察官上訴者，其上訴期間之計算係
以檢察官收受判決正本之日期為準。
                                    法院書記官  莊素美
中    華    民    國    八十九    年      十      月          三        日
刑法第二百七十六條
因過失致人於死者，處二年以下有期徒刑、拘役或二千元以下罰金。
從事業務之人，因業務上之過失犯前項之罪者，處五年以下有期徒刑或拘役，得併科
三千元以下罰金。
刑法第一百八十五條之四：
駕駛動力交通工具肇事，致人死傷而逃逸者，處六月以上五年以下有期徒刑。


司法院資訊處製作；財團法人民間司法改革基金會備份。
